【裁判字號】    88,易,2991
【裁判日期】    890113
【裁判案由】    毀損
【裁判全文】
臺灣臺北地方法院刑事判決                        八十八年度易字第二九九一號
    公  訴  人  臺灣臺北地方法院檢察署檢察官
    被      告  甲○○
                戊○○
                乙○○
    右三人共同  蘇飛健律師
    選任辯護人  蘇文生
                陳峰富
右列被告因毀損案件，經檢察官聲請簡易判決處刑（聲請案號：八十八年度偵字第一
四五九二、一八五四五號），本院認不宜以簡易判決處刑，改依通常程序判決如左：
    主  文
甲○○、戊○○、乙○○均無罪。
    理  由
一、公訴意旨如附件之起訴書所載。
二、按業務上之正當行為不罰，刑法第二十二條定有明文。次按公寓大廈管理條例第
    十一條規定：共有部分及其相關設施之拆除、重大修繕或改良，應依區分所有權
    人會議之決議為之。又物之構成部分，除法律有特別規定者外，不得為單獨物權
    之標的。本件起訴被告等三人毀損之標的物為中山春大樓裝卸場之分間花臺及附
    於花臺之鐵門一組，查：本院調取中山春大樓之建物及土地登記謄本，中山春大
    樓各區分所有權人對該土地各有不同等分之持分，依被告等所提出之臺北市工務
    局使用執照影本、照片及圖說影本，足認該分間花臺確係位於中山春大樓各區分
    所有權人所共有之土地上，該花臺尚非屬獨立之建物，自應屬土地之構成部分，
    即歸中山春大樓各區分所有權人所共有（告訴人所有中山區○○段○○段二六一
    六建號之建物登記謄本雖於附屬建物用途載有平台，面積一○點二七平方公尺，
    然依被告等所提出之圖說，該平台位置係位於建物之後，與本件花臺所在位置裝
    卸場面積亦不相同，告訴人亦不爭執該裝卸場非其所有，而另以「默示專用權」
    之用語主張其權利，足認該謄本所載平台非指本件之裝卸場位置）。而該鐵門雖
    係告訴人所設置，惟依卷附之照片及告訴人、被告等之陳述，該鐵門係釘死於分
    間花臺及車道旁之矮牆上，若無分間花臺及該矮牆，鐵門無法獨立支撐，則依其
    情況，既經裝設於前開分間花臺及車道矮牆上，即與該分間花臺、車道矮牆結合
    而一，依民法第八百十一條之規定，附合而為不動產（本件即為中山春大樓區分
    所有權人所共有之土地）之重要成分，即由該不動產所有人取得該動產所有權，
    則該鐵門即非再屬告訴人丙○○所有，而屬中山春大樓區分所有權人所共有，惟
    此仍不影響及共有人丙○○之告訴權，合先敘明。本件公訴人認被告等涉犯毀損
    罪嫌，無非以告訴人丙○○之指訴及證人丁○○○、黃孫阿美等人之證詞、勘驗
    筆錄、照片七張、中山春大樓區分所有權人會議第一次會議紀錄影本等為其論罪
    之依據。
三、本件訊據被告甲○○、戊○○、乙○○三人坦承有拆除花臺致鐵門無從附著之行
    為，惟堅決否認有何毀損之犯行，被告戊○○辯稱：渠等三人係中山春管委會委
    員，經區分所有人會議議決，該處欲作整體規劃，花臺經拆卸移置至另一邊鐵門
    旁即卸貨場走道旁，而將整個水泥製花臺拆掉，該卸貨場係大樓共有的；又（區
    分所有權人會議紀錄）經陳報市政府，為市府發現甲○○資格不符，再經更正為
    伊，於六月、八月均有收到市政府函等語，被告乙○○辯稱：至予住戶之區分所
    有權人會議紀錄與陳報至市政府的不一樣係因伊係當時之紀錄，也是該案之提案
    人，發言時無法當場紀錄，嗣為送市政府，再將文詞予以潤飾，才會有不同等語
    ；被告甲○○則稱：伊係住戶，房子是伊妻子名義，原先並不了解法律之規定（
    對於非區分所有權人而為該委員會主任委員，召集區分所有權人會議部分答辯）
    。經查：被告甲○○、戊○○、乙○○等為中山春大樓管理委員會之主任委員，
    於八十八年六月十九日上午十時許，拆除中山春大樓卸貨區之分間花臺，業經被
    告等坦承無訛，核與告訴人丙○○之指訴大致相符，復有照片等在卷足憑，足認
    屬實。被告等雖提出該大樓區分所有權人之會議紀錄稱已獲區分所有權人決議拆
    除，而依被告等所提出之會議紀錄中「臨時動議及決議第一案：現有管理室是否
    遷建案以管理室躲在樓梯底下容易碰到頭部，長遠之計是應移到外面入口處之卸
    貨區○○○○○道進出；美觀的外貌有助於提昇大樓品質，擬議：葉先生的方案
    是移到外面入口處，並和卸貨區一併規劃。決議：無異議通過此方案，但唯有卸
    貨區之丙○○先生有爭議，請他提出產權證明，若非屬其權狀範圍，則應隸屬大
    樓共有部分；管理委員應去除違規之私人柵欄路障，避免圖利私人，一切應整體
    規劃力求美觀等」；惟告訴人以該決議經被告等變造，提出另一份區分所有權人
    會議紀錄，原來之決議部分僅記載：「無異議通過此方案，但卸貨區丙○○先生
    有爭議，請他提出產權證明，若非屬其權狀範圍，則亦應整體規劃力求美觀」等
    情。嗣經本院訊據證人張世榮證稱：伊係中山春大樓住戶，有參加八十七年十二
    月二十七日所有權人第一次會議，規約是那天才決定的，葉有在白板上公開說明
    公共區域的管理委員室的使用，該室尚未使用，葉有提出規劃說明，葉、徐拿出
    一疊資料向莊先生說這會查清楚，如是丙○○所有不會去動，如是大樓的則會統
    一規劃，會中有決議拆除花臺；當時只有說有無異議否，是用舉手表示通過；又
    稱按照葉所提出之圖及規劃及伊每日進出情形，該處一定要一併規劃，不可能分
    別處理，忘記有無單獨就拆除花台作成決議，但整個規劃確有拆除花臺這部分，
    會議時只有在白板上劃說明而已，沒有提出圖說等語；是前開二分會議紀錄雖有
    不同，惟均係就管理員室移到外面入口處作成決議，並要求告訴人即丙○○提出
    產權證明，參以依證人張世榮之證詞足認確有將該裝卸場規劃為管理委員室之意
    ，且經區分所有權人決議通過該方案，而該花臺係位於管理委員室所預定之裝卸
    場，可見拆除花臺亦屬該決議所一併決議及之。至該決議雖有告訴人所指召集人
    非區分所有權人，並有臺北市政府八十八年六月二十五日府工建字第八八○○○
    八四五○○號函一紙，其意略以本市○○區○○街三十九號及四十一巷一號等成
    立公寓大廈管理組織申請報備一案，尚有左列缺失：其中一項為主任委員身分與
    大樓規約規定不符（主任委員為甲○○）等情，且經告訴人陳情立法委員陳昭南
    分向臺北市政府工務局及內政部營建署查詢結果：臺北市政府工務局八十八年八
    月十日北市府工建字第八八三一八○七六○○號函覆：中山春大樓室外裝卸位是
    否辦理變更使用為大樓管理委員室一案，經查領有使用執照，原核准室室外裝卸
    位為三五點三四平方公尺，該址並未向本局辦理變更申請興建為大樓管理員室，
    亦無其他變更使用之申辦；內政部營建署八十八年八月五日八十八營署建字第六
    二五○八號函覆：關於貴辦公室函詢共用部分及其相關設施之拆除、改良及負擔
    方式一案，公寓大廈管理條例第十一條業有明定，本案宜逕向當地直轄市、縣市
    主管建築機關查明該設施之合法性及拆除設施之適法性，並依該條例第二十六條
    第一項所定訂之規約及前揭條例規定辦理等情，惟查：被告等係於八十八年六月
    十九日拆除該花臺，而前開臺北市政府函請山中春大樓因主任委員與大樓規約不
    符令其補正，係被告等於同年月二十五日以後始收受該函，在此之前，無其他證
    據可證被告等知有該決議效力之問題，堪認被告等拆除該花臺時，尚未有該決議
    效力有問題之預見，至區分所有權人會議是否因召集人身分關係不符致其效力受
    影響，及被告等未申請建為管理委員室或依法規辦理，僅係日後告訴人是否得請
    求被告等賠償損失或係行政缺失之問題，尚難逕依前開文即認被告等所為係觸犯
    刑法第三百五十四條毀損罪嫌。
四、依上所述，被告等三人雖有毀損花臺之行為及故意，惟被告三人為該中山春大樓
    管理委員會之委員，負有區分所有權人會議決議執行之職務（公寓大廈管理條例
    第三十四條第七款參照），渠等所辯係據上開決議而拆除花臺堪以採信，是渠等
    執行其業務之行為，依刑法第二十二條之規定為法所不罰而阻卻違法，至該鐵門
    倒下部分係拆除花臺之必然結果，自亦屬不罰，足認本件純係民事法律糾葛，告
    訴人若認被告等三人執行其職務有何疏失，自得另循民事程序尋求解決，此外，
    復查無其他積極證據足認被告等三人有何公訴人所指之毀損犯行，被告等三人前
    開所為既為刑法所不罰，自應諭知被告無罪。
五、告訴人指訴被告等另涉偽造文書部分，未經公訴人提起公訴，非本院所得審酌，
    附此敘明。
據上論斷，應依刑事訴訟法第四百五十二條、第三百零一條第一項後段，判決如主文
。
本案經檢察官侯名皇到庭執行職務
中      華      民      國    八十九    年      一      月    十三    日
                                      臺灣臺北地方法院刑事第三庭
                                          法  官  蔡  政  哲
右正本證明與原本無異。
如不服本判決，應於判決送達後十日內，向本院提出上訴狀。
                                          書記官  張  世  輝
中      華      民      國    八十九    年      一      月    十九    日


司法院資訊處製作；財團法人民間司法改革基金會備份。
